臺灣臺南地方法院民事裁定
111年度抗字第9號
抗  告  人  陳李貞珠

相  對  人  周榮家  
上列當事人間本票裁定強制執行事件，抗告人對於中華民國110
年12月3日本院110年度司票字第3688號民事裁定提起抗告，本院
裁定如下：
    主  文
抗告駁回。
抗告程序費用新臺幣壹仟元由抗告人負擔。
    理  由
一、抗告意旨略以：相對人雖執有抗告人所簽發如附表所示之本
    票1紙（下稱系爭本票），惟系爭本票上並無到期日之記載
    ，而其發票日則為民國89年11月27日，乃聲請人遲至21年後
    之110年11月25日始向本院聲請本票裁定准予強制執行，其
    請求權之行使，明顯已逾3年時效而消滅，依最高法院94年
    度台抗字第308號裁定意旨，系爭本票顯已不具合法之形式
    要件，原裁定疏未審酌及此即率予准許其強制執行之聲請，
    自有違誤，故提起本件抗告，請求廢棄原裁定等語。
二、按執票人向本票發票人行使追索權時，得聲請法院裁定後強
    制執行。票據法第123條定有明文。次按本票執票人依上開
    規定聲請法院裁定准許對發票人強制執行，係屬非訟事件，
    此項聲請之裁定，僅依非訟事件程序，就本票形式上之要件
    是否具備，以審查強制執行許可與否，並無確定實體上法律
    關係存否之效力，如發票人就票據債務之存否有爭執時，應
    由發票人提起確認之訴，以資解決（最高法院56年台抗字第
    714號、57年台抗字第76號裁定意旨參照）。又本票發票人
    所提之時效抗辯，既屬實體法律關係存否之抗辯，抗告法院
    於該非訟程序中自不得審酌，且非訟事件之裁定，得不經言
    詞辯論，抗告人提出時效抗辯，相對人或亦有時效中斷事由
    而不及主張，有礙其防禦之實施，故抗告法院不得審酌其時
    效抗辯（最高法院83年度台抗字第227號裁定意旨、94年度
    台抗字第90號裁定意旨、臺灣高等法院暨所屬法院99年法律
    座談會民事類提案第14號研討結果參照）。
三、經查：本件相對人主張其執有抗告人簽發之系爭本票，詎屆
    期提示未獲付款，依票據法第123條規定聲請裁定許可強制
    執行等情，業據提出系爭本票為證，而依系爭本票之記載形
    式上觀察，已記載發票人、發票日、票面金額等事項，已具
    備本票有效要件，原審裁定予以准許，形式上審查即無不合
    。抗告意旨所稱時效消滅，縱或屬實，仍屬實體上法律關係
    之抗辯，非本件非訟程序所得審酌之事項，揆諸前揭意旨，
    應由抗告人另行提起民事訴訟以資解決，故仍應為許可系爭
    本票強制執行之裁定。抗告人固提出最高法院94年度台抗字
    第308號裁定為據，然該裁定並非判例，僅為個案裁定之見
    解，自無拘束本院之效力。從而，原審就系爭本票裁定准予
    強制執行，並無違誤，抗告人提起本件抗告，為無理由，應
    予駁回。又本件抗告費用確定為新臺幣1,000元，應由抗告
    人負擔。
四、據上論結，本件抗告為無理由，依非訟事件法第46條、第21
    條第2項、第24條第1項，民事訴訟法第495條之1第1項、第4
    49條第1項、第95條、第78條，裁定如主文。
中　　華　　民　　國   111    年     1    月    14    日
                  民事第二庭    法  官  余玟慧
以上正本係照原本作成
本裁定不得再抗告。
附表：                                      111年度抗字第9號      編號 發   票   日 票面金額(新臺幣） 到  期  日 利息起算日(即提示日) 票據號碼 001 89年11月27日 300,000元 未載 90年5月26日 TH465967 
中　　華　　民　　國　　111 　年　　1 　　月　　17　　日
　　　　　　　　　　　　　　　　書記官  于子寧